【裁判字號】    99,上,465
【裁判日期】    990721
【裁判案由】    侵權行為損害賠償
【裁判全文】
臺灣高等法院民事判決                   99年度上字第465號
上  訴  人  乙○○
            丁○○
兼上二人共同
訴訟代理人  甲○○
            丙○○
被  上訴人  戊○○
兼      上
訴訟代理人  己○○
上列當事人間因刑事附帶民事訴訟請求侵權行為損害賠償事件，
上訴人對於中華民國98年12月4日臺灣臺北地方法院98年度附民
字第568 號第一審判決提起上訴，經本院刑事庭裁定移送前來（
99年度附民上字第4號），本院於99年7月7日言詞辯論終結，判
決如下：
    主      文
原判決關於駁回上訴人後開第二項之訴部分之裁判廢棄。
被上訴人應分別給付上訴人各新台幣伍佰元，並各自民國九十八
年十一月二十一日起，至清償日止，按週年利率百分之五計算之
利息。
其餘上訴駁回。
第二審訴訟費用由被上訴人負擔千分之五，餘由上訴人負擔。
    事實及理由
壹、程序部分：
    被上訴人己○○、戊○○因妨害自由案件，經原法院98年度
    易字第2716號判決諭知無罪，嗣本院99年度上易字第141 號
    撤銷改判部分有罪，本院刑事庭以99年度附民上字第4 號將
    本件附帶民事訴訟全部移送民事庭，是就被上訴人己○○無
    罪部分，另以裁定駁回上訴人之訴，先予敘明。
貳、實體部分
一、上訴人起訴主張：
  (一)被上訴人己○○與上訴人丁○○原為夫妻，於協議離婚中，
    2 人之子許正其暫居於上訴人丁○○之弟甲○○位於臺北市
    ○○區○○街22號5 樓家中（下稱系爭住所）。民國（下同
    ）97年1 月11日17時許，被上訴人己○○及戊○○（下稱己
    ○○等2 人）以探望許正其為由進入系爭住所，欲帶走許正
    其，經上訴人甲○○出面制止，並要求被上訴人己○○等2
    人離去，惟被上訴人己○○等2 人受退去之要求後仍不願離
    去，經上訴人甲○○報警後，被上訴人己○○等2 人於警察
    到場後方離去。上情經原法院檢察署檢察官起訴被上訴人己
    ○○等2 人涉嫌妨害自由等罪，原法院以98年度易字第2716
    號判決被上訴人己○○等2 人無罪，上訴人聲請檢察官上訴
    。
  (二)上訴人之車輛向來停放於系爭住所附近且為被上訴人己○○
    所熟知，於98年11月9 日晚間至次日凌晨遭人惡意噴漆破壞
    ，上訴人於鄰里間關係和睦未與人結怨，推測係被上訴人己
    ○○不滿原法院家事法庭以98年11月2 日之和解筆錄先行判
    准與上訴人丁○○離婚，及小孩監護權歸上訴人丁○○所有
    ，於暗夜噴漆破壞上訴人車輛洩憤。
  (三)上訴人提起妨害自由及誣告告訴後仍持續遭受實害，鑑於被
    上訴人侵權行為未有中斷跡象，請求加重被上訴人賠償上訴
    人之精神損害如下：1.就97年1 月11日第一次妨害自由案件
    ，被上訴人己○○等2 人應連帶給付上訴人各新台幣（下同
    ）20萬元精神賠償，及自起訴狀繕本送達翌日起至清償日止
    ，按年利率5%計算之利息。2.願供擔保，請准宣告假執行。
二、被上訴人則以：因上訴人丁○○誤會被上訴人己○○發生外
    遇，將2 人之子許正其帶往上訴人甲○○之系爭住所居住，
    97年1月11日下午5時許，被上訴人戊○○從美歸國，為探望
    許正其，經上訴人之同意進入上訴人家中，被上訴人戊○○
    原欲帶許正其出去添購新年衣物，卻遭上訴人甲○○無理制
    止並暴力推打，被上訴人己○○原本在車中等待，久未見被
    上訴人戊○○帶許正其下樓，上樓查見發現被上訴人戊○○
    遭上訴人甲○○推打，即上前制止上訴人甲○○，亦遭受上
    訴人甲○○暴力相向受有傷害，被上訴人己○○為保護被上
    訴人戊○○並保全證據，因而報警並停留在現場等待警方到
    場處理。本案雖經高等法院改判被上訴人己○○等2 人留滯
    住宅，處罰金3,000 元，惟高等法院判決時漏未斟酌被上訴
    人己○○等2 人受傷後等待警方前來之實情，並非無故留滯
    ，與刑法第306條第2項之構成要件有間。被上訴人己○○等
    2 人因受傷，亦是有權請求賠償之人，因不願互為纏訟，方
    未對上訴人請求損害賠償。被上訴人己○○與上訴人丁○○
    已合意離婚，許正其由上訴人丁○○監護，被上訴人己○○
    並已支付上訴人丁○○90萬元，雙方糾紛可告一段落，無再
    為任何訴訟之必要等語，資為抗辯。
三、原法院為上訴人敗訴之判決，上訴人提起上訴，上訴聲明為
    ：(一)原判決廢棄。(二)被上訴人己○○等2 人就第一次妨害自
    由案件應連帶給付上訴人各20萬元，及自起訴狀繕本送達翌
    日起至清償日止，按年利率5%計算之利息。被上訴人己○○
    等2人答辯聲明：上訴駁回。
四、按不法侵害他人之身體、健康、名譽、自由、信用、隱私、
    貞操，或不法侵害其他人格法益而情節重大者，被害人雖非
    財產上之損害，亦得請求賠償相當之金額。其名譽被侵害者
    ，並得請求回復名譽之適當處分，民法第195條第1項定有明
    文。
  (一)查上訴人丁○○與被上訴人己○○原為夫妻，育有1 子許正
    其。被上訴人戊○○為被上訴人己○○之母親。上訴人乙○
    ○、丙○○、甲○○分別為上訴人丁○○之父親及姊、弟（
    下稱乙○○等4人）。上訴人乙○○等4人及許正其均居住於
    系爭住所。
  (二)次查，於97年1 月11日，被上訴人戊○○以探望許正其之名
    義至系爭住所，上訴人乙○○請被上訴人戊○○進入談話，
    之後被上訴人己○○亦經同意進入系爭住所，惟其因被上訴
    人己○○等2 人準備帶走許正其，發生爭吵，上訴人甲○○
    請被上訴人己○○等2人離去系爭住所，被上訴人己○○等2
    人均未立即離去，經上訴人報警處理，嗣警察到場，被上訴
    人己○○等2 人方離開系爭住所。上情經本院調閱原法院檢
    察署97年度偵字第22356 號妨害自由案卷查核屬實，並有本
    院99年度上易字第141 號刑事判決在卷可稽（本院卷第3至8
    頁），可認為實。
  (三)被上訴人己○○等2人不爭執於97年1月11日事發當時，上訴
    人乙○○等4 人均居住於系爭住所（本院卷第69頁反面）。
    是被上訴人己○○等2 人受上訴人甲○○退去系爭住所之要
    求，仍未離去，已侵害上訴人乙○○等4 人就系爭住所之監
    督權及居住自由。上訴人乙○○等4 人依據侵權行為之法律
    關係，請求上訴人己○○等2 人賠償非財產上損害，為有理
    由。
五、按不法侵害他人之人格權，被害人受有非財產上損害，請求
    加害人賠償相當金額之慰撫金時，法院對於慰撫金之量定，
    應斟酌實際加害情形、所造成之影響、被害人痛苦之程度、
    兩造之身分地位經濟情形及其他各種狀況，以核定相當之數
    額（最高法院47年台上字第1221號、51年台上字第223 號判
    例參照）。查被上訴人己○○等2 人以探望許正其為由，經
    同意進入系爭住所家中，嗣後被上訴人己○○等2 人欲帶走
    許正其，上訴人甲○○即要求被上訴人己○○等2 人離去，
    被上訴人己○○等2 人受退去之要求卻仍留滯於系爭住所，
    迨警察到場後方離去，上訴人甲○○稱該事件並無造成財產
    上損失（本院卷第69頁反面），是被上訴人己○○等2 人留
    滯系爭住所之侵害情狀尚屬輕微。次查，上訴人甲○○為交
    通大學碩士畢業，從事資訊電腦行業，名下財產約計664 萬
    元，月薪約4 萬多元，上訴人丙○○為稻江護家畢業，從事
    資訊電腦行業，名下財產約計212萬元，月薪約5萬元，上訴
    人乙○○為高中畢業，已退休，名下財產約計235 萬元，上
    訴人丁○○為空中大學肄業，從事會計工作，名下財產約10
    2萬元，月薪2萬多元，被上訴人己○○待業中無收入，有位
    於福興路公寓遭假扣押，每月尚須支付房貸本息。茲審酌兩
    造間原為姻親關係，被上訴人己○○等2人滯留時間未逾2小
    時，有原法院檢察署97年度偵字第22356 號妨害自由案件之
    98年5月27日訊問筆錄可稽，上訴人甲○○等4人所受精神上
    痛苦程度非鉅，及兩造身分、地位、經濟條件等一切情況，
    上訴人甲○○等4 人請求被上訴人己○○賠償精神慰撫金各
    500元，請求被上訴人戊○○賠償精神慰撫金各500元，可認
    為適當，應予准許，逾前開範圍之請求，為無理由，應予駁
    回。
六、按民事上之共同侵權行為（狹義的共同侵權行為，即加害行
    為）與刑事上之共同正犯，其構成要件並不完全相同，共同
    侵權行為人間不以有意思聯絡為必要，數人因過失不法侵害
    他人之權利，苟各行為人之過失行為，均為其所生損害共同
    原因，即所謂行為關連共同，亦足成立共同侵害行為，依民
    法第185條第1項前段之規定，各過失行為人對於被害人應負
    全部損害之連帶賠償責任（最高法院67年台上字第1737號判
    例要旨參照）。查被上訴人己○○及戊○○之各別行為，並
    非上訴人甲○○等4 人所受損害之共同原因，上訴人甲○○
    等4人請求被上訴人己○○等2 人為連帶賠償，尚非有據。
七、綜上所述，上訴人甲○○等4 人本於侵權行為之法律關係，
    請求被上訴人己○○等2人分別給付上訴人甲○○等4人各50
    0 元，及自刑事附帶民事訴訟起訴狀繕本送達翌日即98年11
    月21日起，至清償日止，按週年利率5%計算之利息，為有理
    由，應予准許；逾此所為請求，為無理由，應予駁回。
八、原審就上開應准許部分，為上訴人甲○○等4 人敗訴之判決
    ，尚有未洽，上訴意旨求予廢棄改判，為有理由，爰由本院
    予以廢棄改判如主文第二項所示。至於上訴人甲○○等4 人
    之請求不應准許部分，原判決為其敗訴之判決，經核於法並
    無不合，上訴意旨求予廢棄改判，為無理由，應駁回其上訴
    。
九、本件事證已臻明確，兩造其餘攻擊防禦方法及未經援用之舉
    證，經審酌核與本件判決結果不生影響，不再逐一論述，附
    此敘明。
十、據上論結，本件上訴為一部有理由，一部無理由，依民事訴
    訟法第450條、第449條第1項，判決如主文。
中    華    民    國    99    年    7     月    21    日
                    民事第二庭
                        審判長法  官  吳謙仁
                              法  官  蘇瑞華
                              法  官  李瓊蔭
正本係照原本作成。
不得上訴。
中    華    民    國    99    年    7     月    22    日
                              書記官  王才生

司法院資訊處製作；財團法人民間司法改革基金會備份。
